臺灣新竹地方法院刑事判決　　　　　　　 93年度易字第678號
公　訴　人　臺灣新竹地方法院檢察署檢察官
被　　　告　丙○○
選任辯護人　楊隆源律師
被　　　告　庚○○
選任辯護人　鄒玉珍律師
上列被告等因恐嚇取財等案件，經檢察官提起公訴（九十二年度
偵字第六二三三號、九十三年度偵字第二○六八號），本院判決
如下：
    主  文
丙○○共同連續散布文字，指摘足以毀損他人名譽之事，處有期
徒刑陸月，如易科罰金，以銀元佰元即新臺幣玖佰元折算壹日
，減為有期徒刑月，如易科罰金，以銀元佰元即新臺幣玖佰
元折算壹日。扣案如附表二所示之大字報壹紙，沒收。
庚○○共同連續散布文字，指摘足以毀損他人名譽之事，處有期
徒刑陸月，如易科罰金，以銀元佰元即新臺幣玖佰元折算壹日
，減為有期徒刑月，如易科罰金，以銀元佰元即新臺幣玖佰
元折算壹日。扣案如附表二所示之大字報壹紙，沒收。
    事  實
一、丙○○與丁○○為兄妹，己○○為丁○○之前妻（己○○、
    丁○○於民國九十年五月十七日協議離婚），乙○○為己○○與丁○○之子。緣丁○○與丙○○之夫陳清鑑（業八十九
    年十二月三十日死亡）於七十六、七十七年間各出資新臺幣
    （下同）一百萬元供丙○○、己○○成立「金祥珠寶店」，
    丙○○、己○○並找來朋友甲○○合夥經營（甲○○未現金
    出資，惟每月負擔珠寶店僱員張美華月薪半數），因己○○
    本身從事代書工作，自七十九年間起又需分心照顧生病之丁○○，甲○○則係乾股股東，故珠寶店實由丙○○經營看顧
    ，己○○僅偶為查核店內帳冊資料。而上開珠寶店經營期間
    ，丙○○、己○○、甲○○等人為求便利，遇有私人應支出
    之帳款時，或由珠寶店先行墊支，各人於事後再行回補而動
    用珠寶店之流通現金。迨於八十四、八十五年間，珠寶店經
    營不善開始虧損，雖丙○○、己○○分別向陳清鑑、丁○○
    各借支二百萬元因應仍嫌不足，丙○○逼不得已，除向地下
    錢莊借款外，另徵得己○○同意，於八十八年、八十九年間
    ，由己○○簽發如附表一編號一至三所示之支票供丙○○持
    向陳清鑑調現週轉。嗣丙○○查核珠寶店舊帳資料後，於八
    十九年十一月中旬某日，邀約甲○○前往己○○位在新竹市
    ○○路○段三二三巷五號住處與己○○對帳時，認為己○○
    先前動支珠寶店資金後僅回補部分款項，尚積欠二百萬元左
    右之債務尚未清償，要求己○○先支付一百萬元，用以清償
    其向地下錢莊借貸之債款，惟己○○當時並無現金，反而要
    求丙○○另想辦法籌錢。迨於同年十二月間，丙○○再找己○○調現支付珠寶店之債款，己○○乃循往例，簽發如附表
    一編號四、五所示之支票，供丙○○持支票向其婆婆調現支
    應。嗣如附表一編號一至三所示之支票於八十九年十二月二
    十日經提示後因存款不足遭到退票，陳清鑑又於同年月三十
    日因車禍死亡，丙○○於取得如附表一所示之五張支票後，
    為向己○○催討上開債務，遂於九十年二月八日，持如附表
    一編號一至三所示之支票向本院民事庭聲請支付命令，己○○隨後就該支付命令聲明異議，丙○○即於同年三月十九日
    提起請求給付票款訴訟，本院收案審理後，於同年九月十四
    日，以丙○○本於票據法律關係訴請給付票款並無理由判決
    駁回確定。
二、丙○○提起之民事訴訟經本院判決駁回確定後，心有不甘，
    於九十一年間某日徵得朋友庚○○之應允，由丙○○將如附
    表一編號四、五所示之支票交給庚○○，委由庚○○假借其
    係持票人之身分據以催討票款，並提供己○○、丁○○業已
    離婚、乙○○在新竹市○○路○段一六五號經營「諾貝兒」
    幼稚園等資訊，庚○○旋於同年三月間，持如附表一編號四
    、五所示之支票前往上址「諾貝兒」幼稚園，要求乙○○替
    己○○清償支票債務，雖乙○○嚴予拒絕，庚○○仍留下0
    000000000號電話供予聯絡。而丙○○、庚○○明
    知己○○與丁○○因故協議離婚，己○○之債務與丁○○或
    乙○○無關，為促使具有償債資力之丁○○或乙○○早日出
    面解決己○○之欠債，竟意圖散布於眾，共同基於毀損他人
    名譽之概括犯意，推由庚○○製作如附表二所示內容之大字
    報數張，並找來不詳姓名年籍之成年男子數名，由該等男子
    於如附表二編號一所示之時間、地點，張貼如附表二編號一
    所示內容之大字報，欲供不特定之路人觀覽，以此散布大字
    報之方式指摘己○○、丁○○為逃債而假離婚及乙○○置母
    債不理之不實事項，足以毀損己○○、丁○○、乙○○之名
    譽。嗣經乙○○發現後報警處理，惟丁○○仍與庚○○取得
    聯絡，要求庚○○一併提出如附表一編號一至三所示之支票
    洽談和解，經庚○○向丙○○取得如附表一編號一至三所示
    之支票後，雙方即於九十一年十一月八日，約在新竹市警察
    局第一分局樹林頭派出所內談妥和解，由丁○○當場簽發如
    附表四所示之支票換回己○○所簽發如附表一所示之支票。
    然丁○○於給付如附表四編號一之支票款項後，心有不甘，
    又因丁○○在如附表四編號二至三所示之支票上蓋用與原留
    存印鑑不符之印章，庚○○提示該等支票未獲付款，丁○○
    遂不願配合兌領。丙○○、庚○○為取得和解款項，乃承前
    妨害名譽之概括犯意，推由庚○○於如附表二編號二所示之
    時間、地點，張貼同上內容之大字報數張，欲供不特定之路
    人觀覽，以此散布大字報之方式指摘己○○、丁○○為逃債
    而假離婚及乙○○置母債不理之不實事項，足以毀損己○○
    、丁○○、乙○○之名譽。
三、案經己○○、乙○○、丁○○訴由新竹市警察局移送臺灣新
    竹地方法院檢察署檢察官偵查起訴。
    理  由
壹、證據能力事項：
　　按被告以外之人於審判外之言詞或書面陳述，除法律另有規
    定者外，不得作為證據；刑事訴訟法第一百五十九條第一項
    固有規定。被告以外之人於審判外之陳述，雖不符刑事訴訟
    法第一百五十九條之一至之四之規定，惟經當事人於審判程
    序同意作為證據，法院審酌該言詞陳述或書面陳述作成時之
    情況，認為適當者，亦得為證據；當事人、代理人或辯護人
    於法院調查證據時，知有第一百五十九條第一項不得為證據
    之情形，而未於言詞辯論終結前聲明異議者，視為有前項之
    同意；同法第一百五十九條之五亦有規定。本件證人即告訴
    人己○○於司法警察、檢察事務官、檢察官；證人即告訴人
    丁○○、乙○○於司法警察及檢察官訊問時之供述；被告庚○○與己○○、乙○○之談話錄音、譯文等部分，雖均為被
    告以外之人於審判外之言詞或書面陳述，惟經被告庚○○於
    審判程序中同意作為證據；被告丙○○及其辯護人則於本院
    調查上開證據時，未於言詞辯論終結前聲明異議，本院審酌
    後認為該等言詞或書面陳述均屬適當，故上開審判外之陳述
    ，均得作為本案之證據，合先敘明。
貳、有罪部分：
一、認定犯罪事實所憑之證據及認定之理由：
(一)被告庚○○於警詢、偵查中及本院審理時之自白，供述其受
    被告丙○○委託向告訴人己○○等人催討如附表一所示票款
    之過程，嗣並在如附表二所示之時間、地點，張貼如附表二
    所示內容之大字報之事實。
(二)被告丙○○於警詢、偵查中及本院審理時之供述，證明其將
    如附表一所示之支票交給被告庚○○，委託被告庚○○向告
    訴人己○○催討票款，並提供告訴人己○○、丁○○假離婚
    及告訴人乙○○經營「諾貝兒」幼稚園等訊息，嗣被告庚○○即與告訴人丁○○洽談和解之事實。
(三)證人即告訴人己○○於警詢、偵查中及本院審理時之證述，
    證明上開珠寶店之營運過程及其簽發如附表一所示之支票供
    被告丙○○調借現金，被告丙○○其後持如附表一編號一至
    三所示之支票提出民事訴訟要求己○○給付票款敗訴，惟被
    告丙○○為取得票款，夥同被告庚○○於如附表二所示之時
    間、地點張貼如附表二所示內容之大字報而毀損其名譽之事
    實。
(四)證人即告訴人丁○○於警詢、偵查中及本院審理時之證述，
    證明其出資並借款予己○○經營上開珠寶店，嗣被告庚○○
    持己○○簽發如附表一編號四、五所示之支票索討票款，並
    於如附表二所示之時間、地點張貼如附表二所示內容之大字
    報而毀損其名譽，其且於被告庚○○二次張貼大字報期間與
    被告庚○○談妥和解，並簽發如附表四所示之支票換回如附
    表一所示支票之事實。
(五)證人即告訴人乙○○於警詢、偵查中及本院審理時之證述，
    證明被告庚○○一開始持己○○簽發如附表一編號四、五之
    支票索討票款，並留下0000000000號電話供予聯
    絡，嗣於如附表二所示之時間、地點，張貼如附表二所示內
    容之大字報而毀損其名譽之事實。
(六)證人甲○○於本院審理時之證述，證明上開珠寶店之營運過
    程及被告丙○○與己○○對帳後，主張己○○積欠二百餘萬
    元款項未還之事實。
(七)被告庚○○與告訴人丁○○、己○○簽訂之和解書、本院九
    十年度竹簡字第一九四號判決各一份、被告庚○○張貼大字
    報相片十張、如附表一、四所示之支票共九張及扣案之大字
    報一紙，佐證被告丙○○、庚○○妨害名譽之事實。
二、對於被告丙○○辯解本院之判斷：
(一)訊據被告丙○○固坦認交付如附表一所示之支票給被告庚○○，委託被告庚○○持支票向告訴人己○○催討票款之事實
    。惟否認有何如附表二所示張貼大字報之行為，辯稱：「我
    只是請庚○○幫我向己○○催討支票債務，不知道庚○○如
    何討債，更沒有要庚○○張貼大字報。」云云。
(二)對被告丙○○辯解不採之理由：
１、被告丙○○委託被告庚○○催討如附表一所示支票債務時，
    曾提供告訴人己○○之電話與住處、告訴人乙○○係開設「
    諾貝兒」幼稚園及告訴人己○○與丁○○假離婚等情，業經
    被告丙○○於本院審理時供明在卷（見本院審理卷二第二一
    一頁、第二一三頁），如被告丙○○未指示被告庚○○向有
    資力之告訴人丁○○或乙○○討債，何必牽扯告訴人丁○○
    或乙○○，而被告庚○○將告訴人己○○、丁○○假離婚之
    不實訊息書寫在大字報上，豈不是被告二人密謀討論之結果
    。再告訴人己○○等人因本案報警後，被告二人曾勾串謊稱
    彼此間存有借貸關係，被告庚○○因而取得如附表一所示支
    票之說詞，為證人即被告庚○○於本院審理時證述明確（見
    本院審理卷二第一八三頁），被告丙○○如僅委託被告庚○○單純討債，而未涉及任何不法之情事，於檢警偵查訊問時
    ，斷無編篡上情之必要。況被告庚○○二次張貼大字報期間
    ，曾向被告丙○○報告將與告訴人丁○○洽談和解，並自被
    告丙○○處拿取如附表一編號一至三所示支票之事實，業經
    證人即被告庚○○證述在卷，核與被告丙○○供述之情節相
    符（見本院審理卷二第一七八頁至第一八○頁、第二一四頁
    ），足以推定被告二人間就相關達成和解之原因與經過詳為
    討論，被告丙○○才會將如附表一編號一至三所示之支票交
    給被告庚○○。而被告丙○○與告訴人丁○○為對面鄰居，
    對於告訴人丁○○等人之住處或幼稚園遭人張貼大字報，不
    久即在派出所洽談和解等情節，其既非置身事外，理應甚為
    明瞭，被告庚○○於如附表二編號二所示時間復張貼同一內
    容之大字報，如非被告丙○○應允，豈有如此之理？是被告
    丙○○為上開辯解，否認有何貼大字報之情事，委無足採。
２、被告庚○○與丙○○間就相關大字報內容應該有所討論，被
    告丙○○亦應知悉被告庚○○張貼大字報追討票款之行為，
    已如上述，被告庚○○空言表明被告丙○○對於貼大字報一
    事並不知情云云，顯係維護被告丙○○之說詞，並不足信。
    綜上，被告丙○○所辯並不可信，其與被告庚○○共同為如
    附表編號二所示張貼大字報之事實，堪以認定。
三、論罪與科刑：
(一)新舊法之比較─
    按行為後法律有變更者，適用行為時之法律。但行為後之法
    律有利於行為人者，適用最有利於行為人之法律；刑法第二
    條第一項定有明文。又法律變更比較時應就罪刑有關之共犯
    、未遂犯、連續犯、牽連犯、結合犯以及累犯加重、自首減
    輕、暨其他法定加減原因、與加減例等一切情形，綜其全部
    之結果，而為比較，再適用最有利於行為人之法律處斷；比
    較裁判前之法律孰為有利於行為人時，應就罪刑有關之一切
    情形，比較其全部之結果，而為整個之適用，不能割裂而分
    別適用有利益之條文；最高法院二十四年上字第四六三四號
    、二十七年上字第二六一五號判例可供參考。查被告行為後
    ，刑法第二十八條關於共同正犯、第三十三條第五款關於罰
    金之最低數額、第四十一條關於易科罰金、第五十六條關於
    連續犯等規定，均於九十四年二月二日修正公布，並於九十
    五年七月一日起施行。而罰金最高數額之規定，則於九十五
    年六月十四日增訂刑法施行法第一條之一，於同年七月一日
    起施行，茲就上開規定比較適用如下：
１、就共同正犯部分：
    刑法第二十八條原規定：「二人以上共同實施犯罪之行為者
    ，皆為正犯。」。修正後，刑法第二十八條改為：「二人以
    上共同實行犯罪之行為者，皆為正犯。」。故關於共同正犯
    之規定，僅將法條原「實施」之規定改為「實行」，雖修正
    後「實行」之文義似有限縮共同正犯成立範圍，惟該法條立
    法理由明文包含共謀共同正犯在內，則修正前、後成立共同
    正犯之範圍相同，對被告即無利或不利可言。
２、就罰金最低數額部分：
    刑法第三十三條第五款原規定：「罰金：一元以上。」，而
    刑法分則編各罪所定罰金之貨幣單位原為銀元，依現行法規
    所定貨幣單位折算新臺幣條例規定，銀元一元折算新臺幣三
    元，則修正前罰金最低數額應為新臺幣三元。刑法第三十三
    條第五款修正後改為：「罰金：新台幣一千元以上，以百元
    計算之。」，修正後罰金最低數額變更為新臺幣一千元，比
    較修正前、後之規定，修正後刑法第三十三條第五款所定罰
    金之最低數額，較修正前提高，自以修正前刑法第三十三條
    第五款之規定有利於被告。
３、就罰金最高數額部分：
　　刑法修正前，刑法分則編關於罰金規定之貨幣單位為銀元，
  　而刑法分則編規定應處罰金者，依罰金罰鍰提高標準條例第
    一條及第五條之規定，於七十二年六月二十六日前修正之刑
    法條文，罰金數額提高二至十倍，其後修正者則不提高倍數
    。而刑法修正施行後，因刑法第三十三條第五款所定罰金之
    貨幣單位改為新臺幣，刑法分則各罪所定罰金之貨幣單位亦
    應配合修正為新臺幣，乃增訂刑法施行法第一條之一規定：
    「中華民國九十四年一月七日刑法修正施行後，刑法分則編
    所定罰金之貨幣單位為新臺幣。九十四年一月七日刑法修正
    時，刑法分則編未修正之條文定有罰金者，自九十四年一月
    七日刑法修正施行後，就其所定數額提高為三十倍。但七十
    二年六月二十六日至九十四年一月七日新增或修正之條文，
    就其所定數額提高為三倍」，亦即，自九十五年七月一日起
    ，刑法分則編所定罰金之貨幣單位，由原來之銀元改為新臺
    幣，且於九十四年一月七日刑法修正時，刑法分則編未修正
    之條文定有罰金者，復未於七十二年六月二十六日至九十四
    年一月七日修正或新增，自九十五年七月一日起，罰金之數
    額均提高為三十倍。查被告所犯刑法第三百十條之誹謗罪，
    自七十二年六月二十日起均未曾修正，依刑法施行法第一條
    之一之規定，其罰金以新臺幣為單位，數額應提高三十倍，
    與修正前之罰金以銀元為單位，適用罰金罰鍰提高標準條例
    第一條規定，應提高十倍，換算為新臺幣結果，亦為新臺幣
    數額之三十倍。從而，刑法分則所定罰金刑之最高數額，於
    上開規定修正後並無不同，對被告二人而言，並無不利。
４、就易科罰金部分：
    刑法第四十一條第一項原規定：「犯最重本刑為五年以下有
    期徒刑以下之刑之罪，而受六個月以下有期徒刑或拘役之宣
    告，因身體、教育、職業、家庭之關係或其他正當事由，執
    行顯有困難者，得以一元以上三元以下折算一日，易科罰金
    。但確因不執行所宣告之刑，難收矯正之效，或難以維持法
    秩序者，不在此限。」、第二項規定：「併合處罰之數罪，
    均有前項情形，其應執行之刑逾六月者，亦同」。依修正前
    罰金罰鍰提高標準條例第二條前段之規定，應就原定數額提
    高為一百倍折算一日，則被告行為時之易科罰金折算標準，
    應以銀元三百元即新臺幣九百元折算一日。刑法修正後，第
    四十一條第一項改為：「犯最重本刑為五年以下有期徒刑以
    下之刑之罪，而受六個月以下有期徒刑或拘役之宣告者，得
    以新臺幣一千元、二千元或三千元折算一日，易科罰金。但
    確因不執行所宣告之刑，難收矯正之效，或難以維持法秩序
    者，不在此限。」、第二項改為：「前項規定於數罪併罰，
    其應執行之刑未逾六月者，亦適用之」。比較修法前後易科
    罰金之折算標準及數罪併罰應執行之刑逾六月是否仍得易科
    罰金等事項，以修正前之規定對被告有利。至該條第一項就
    執行之限制，雖新法刪除「因身體、教育、職業、家庭之關
    係或其他正當事由，執行顯有困難者」之規定，似乎較有利
    於被告，惟自該條文修正理由可知，立法者傾向於將易科罰
    金範圍擴大，由法官單純從避免短期自由刑弊害方面去思考
    是否准許易科罰金，至於個案中如何執行易科罰金，檢察官
    仍可依該條項但書之規定，審酌是否具有「確因不執行所宣
    告之刑，難收矯正之效，或難以維持法秩序」等事由，而為
    准許或駁回易科罰金之聲請，對被告並未較為有利，綜合比
    較結果，以修正前易科罰金之規定對被告較為有利。
５、連續犯之比較適用：
    刑法第五十六條原規定：「連續數行為而犯同一之罪名者，
    以一罪論。但得加重其刑至二分之一。」。刑法修正後，將
    上開連續犯之規定刪除，原連續之數行為，即應依刑法第五
    十一條之規定分論併罰。惟被告二人先後二次妨害名譽之行
    為分論併罰結果，最高可能之刑期為四年（即各行為均處最
    高刑期有期徒刑二年），論以連續妨害名譽一罪，最高刑期
    不超過有期徒刑三年（即有期徒刑二年，加重二分之一，為
    三年），比較新、舊法結果，以被告行為時即修正前刑法第
    五十六條連續犯之規定對被告較為有利。
６、沒收之比較適用：
    按從刑，係附屬於主刑，不生比較輕重問題；最高法院二十
    四年上字第五二九二號判例可供參考，故刑法修正時，關於
    沒收之規定雖亦有變更，惟依上開說明，本件從刑沒收之規
    定，應隨同主刑所適用之刑法，據為沒收與否之認定。
７、綜合上開各條文修正前、後之比較結果，關於共同正犯、罰
    金最高額部分，對被告並無不利，而罰金最低數額、易科罰
    金之折算標準及連續犯之適用，以修正前之規定對被告較為
    有利，是依刑法第二條第一項前段之規定，參考上開最高法
    院之見解，本件應整體適用行為時即修正前之刑法處斷。
(二)罪名─
    核被告丙○○、庚○○所為，均係犯刑法第三百十條第二項
    之散布文字指摘足以毀損他人名譽之事罪。
(三)共同正犯─
　　按以自己共同犯罪之意思，參與實施犯罪構成要件以外之行
    為，或以自己共同犯罪之意思，事先同謀，而由其中一部分
    人實施犯罪之行為者，均為共同正犯；共同正犯之意思聯絡
    ，原不以事前有所謀議，數人間有直接聯絡者為限，若於行
    為當時，以共同犯罪之意思參與，而為間接之聯絡者，自包
    括在內；司法院大法官會議釋字第一○九號解釋及最高法院
    八十八年度台上字第一四○六號判例可供參考。本件被告丙○○委託被告庚○○，由被告庚○○指示不詳姓名年籍之成
    年男子數名張貼如附表二所示之大字報，則被告丙○○、庚○○及其他不詳姓名年籍成年男子間，均有犯意聯絡及行為
    分擔，均應依修正前刑法第二十八條之規定，論以共同正犯
    。
(四)想像競合犯─
    被告所犯上開散布文字指摘足以毀損他人名譽之事罪，係以
    一張貼大字報之行為造成告訴人三人受害，係一行為觸犯數
    罪名之同種想像競合犯。
(五)連續犯─
　　被告二人先後二次張貼大字報之妨害名譽行為，時間緊接，
    手法相同，觸犯構成要件相同之罪名，顯係基於概括犯意反
    覆為之，應依修正前刑法第五十六條之規定，以一罪論，並
    加重其刑。公訴意旨認被告二人此部分所為係接續行為，容
    有誤會，應予指明。
(六)科刑─
    爰審酌被告丙○○曾有賭博前科；被告庚○○無何前科之素
    行、為促使有資力之告訴人丁○○、乙○○出面處理告訴人
    己○○之債務而張貼大字報之犯罪動機與目的、以張貼大字
    報達成其等妨害名譽之手段、所為造成他人對告訴人為行逃
    債而不擇手段之錯誤印象，使告訴人三人名譽受損非輕及被
    告庚○○坦認犯行；被告丙○○否認犯行之犯罪後態度等一
    切情狀，各量處如主文所示之刑，並諭知如易科罰金之折算
    標準。
(七)減刑─
    按中華民國九十六年罪犯減刑條例業於九十六年七月四日公
    布，於同年月十六日施行。而犯罪在中華民國九十六年四月
    二十四日以前者，除另有規定外，有期徒刑減其刑期二分之
    一；中華民國九十六年罪犯減刑條例第二條第一項第三款定
    有明文。查被告丙○○、庚○○犯罪時間均在九十六年四月
    二十四日以前，所犯刑法第三百十條第二項之誹謗罪合於減
    刑條件，本件宣告被告二人有期徒刑六月之刑期，均應依上
    開減刑條例之規定，減為有期徒刑三月，另均依法諭知如易
    科罰金之折算標準。
(八)沒收─
    扣案如附表二所示之大字報一張，為被告庚○○所有，供被
    告二人為上開妨害名譽犯行所用之物，應依修正前刑法第三
    十八條第一項第二款之規定宣告沒收。至被告二人持以妨害
    名譽所用之其他大字報並未扣案，亦無證據證明現尚存在，
    為避免執行困難，爰不併予宣告沒收。
、不另為無罪諭知部分：
一、公訴意旨另以：被告丙○○明知其對告訴人己○○並無真實
    債權存在，竟因經濟狀況不佳，意圖為自己不法之所有，於
    九十一年三月下旬，假藉其持有告訴人己○○所簽發如附表
    一所示之支票而對告訴人己○○有債權之理由，委託當時尚
    不確知被告丙○○與告訴人己○○間有無債務關係之被告庚○○，持如附表一編號四、五之二紙支票至與該支票債務完
    全無關位於新竹市○○路○段一六五號由告訴人乙○○所經
    營之「諾貝兒」幼稚園，要求告訴人乙○○替其母即告訴人
    己○○還錢，並留下其行動電話號碼0000000000
    號供聯絡而進行討債工作，被告丙○○則欲藉此達到恐嚇取
    財之目的。惟被告庚○○索債行為未獲告訴人乙○○置理，
    被告庚○○、丙○○乃基於公然侮辱、毀損及強暴脅迫使人
    行無義務之事之犯意聯絡，推由庚○○率不詳姓名年籍之男
    子三至四名，於如附表三編號一至三所示之時間、地點，以
    如附表三編號一至三所示之手段，接續對告訴人乙○○、丁○○為公然侮辱、誹謗及毀損之行為，使告訴人乙○○、丁○○心生畏懼而報警處理，嗣不得已，並與被告庚○○於九
    十一年十一月八日，在新竹市警察局第一分局樹林頭派出所
    內，就如附表一所示之支票簽訂和解書，由無償債義務之告
    訴人丁○○交付其簽發如附表四所示之支票予被告庚○○，
    使告訴人丁○○、乙○○行無義務之事。被告庚○○於受領
    上開和解支票後，於同年十一月十日提示領得如附表四編號
    一所示之七十萬元票款，被告丙○○因此遂行得手其恐嚇取
    財之部分金錢。惟告訴人丁○○簽發如附表四編號二至四所
    示之支票印鑑不符，被告庚○○無法兌領其他票款，乃於如
    附表三編號四至七所示之時間、地點，以如附表三編號四至
    七所示之手段，接續對告訴人乙○○、丁○○為噴漆及毀損
    行為。同時於九十二年間，由被告庚○○以自己為如附表一
    、四所示支票之直接債權人之身分，向臺灣新竹地方法院檢
    察署檢察官提出詐欺告訴，經該署檢察官以被告係以暴力討
    債方法取得告訴人丁○○所簽交如附表四所示之支票，而認
    告訴人丁○○並無詐欺犯行，於九十三年二月十八日為不起
    訴處分。被告二人無法藉由訴訟達到索財及討債之目的，遂
    於如附表三編號八、九所示之時間、地點，以如附表三編號
    八、九所示之手段，接續為毀損行為，因認被告丙○○此部
    分所為，涉有刑法第三百四十六條第一項之恐嚇取財、第三
    百零九條第一項之公然侮辱、第三百十條第二項之誹謗及第
    三百五十四條之毀損罪嫌；被告庚○○此部分所為，涉有刑
    法第三百零四條之強制、第三百零九條第一項之公然侮辱、
    第三百十條第二項之誹謗及第三百五十四條之毀損罪嫌。
二、按犯罪事實應依證據認定之，無證據不得認定犯罪事實，刑
    事訴訟法第一百五十四條第二項定有明文。又認定不利於被
    告之事實，須依積極證據，苟積極證據不足為不利於被告事
    實之認定時，即應為有利於被告之認定，更不必有何不利之
    證據；認定犯罪事實所憑之證據，雖不以直接證據為限，間
    接證據亦包括在內，然而無論直接或間接證據，其為訴訟上
    之證明，須於通常一般之人均不致有所懷疑，而得確信其為
    真實之程度者，始得據為有罪之認定；最高法院三十年上字
    第八一六號、七十六年臺上字第四九八六號判例意旨可供參
    考。
三、公訴人認被告二人涉犯毀損等罪嫌，無非以下列事證為主要
    論據：
(一)被告庚○○坦認持如附表一之支票向告訴人丁○○、乙○○
    、己○○討債，並於九十一年十一月四日凌晨沿街張貼內容
    載有「鄉親評理」、「倪己○○、丁○○…欠債不還辦假離
    婚、天理何在？」、「兒子乙○○『諾貝兒』幼稚園老闆置
    母債不理，養兒何用？如此育幼園您放心把子女交給它教育
    嗎？」等文字之事實。
(二)被告丙○○供稱將如附表一所示支票交付被告庚○○，而被
    告丙○○居住在告訴人三人住處隔壁，足認被告丙○○於交
    付上開支票給被告庚○○後，對於告訴人遭人噴漆等情節無
    法諉為不知。
(三)告訴人己○○、丁○○及乙○○指訴被告二人為達索討金錢
    之目的，共同為噴漆、毀損等犯行。
(四)本院九十年度竹簡字第一九四號給付票款確定判決書、被告
    庚○○與告訴人己○○、乙○○之談話錄音、臺灣新竹地方
    法院檢察署檢察官九十二年度偵字第二九七○號不起訴處分
    書、被告庚○○與告訴人簽立之和解契約書、告訴人所提出
    之遭人噴漆、攻擊門窗玻璃之照片、九十三年二月十四日新
    竹市警察局受理刑事案件報案三聯單，證明被告二人確有犯
    案之原因與動機之事實。
四、訊據被告丙○○、庚○○固均坦認被告丙○○交付如附表一
    所示之支票予被告庚○○，委託被告庚○○持支票向告訴人
    己○○催討票款之事實。被告庚○○另承認於催討票款期間
    ，於如附表二所示之時間、地點，張貼如附表二內容之大字
    報之事實，然均堅詞否認有何如附表三所示之噴漆、毀損等
    情事，被告丙○○辯稱：「我只是委請庚○○幫我向己○○
    催討支票債務，不知道庚○○如何討債，更沒有要庚○○採
    取暴力手段。」、被告庚○○辯稱：「我只有貼大字報，沒
    有噴漆、砸車等行為。」等語。
五、經查：
(一)告訴人己○○、乙○○、丁○○如附表三所示之住處或所經
　　營之幼稚園，於如附表三所示之時間，遭人以如附表三所示
　　之手段為噴漆、毀損玻璃或車輛輪胎等情，分別為告訴人己○○、乙○○、丁○○於偵查中及本院審理時供陳明確，並
　　有告訴人己○○及己○○之子倪裕鴻報警後取得之報案三聯
　　單二紙及告訴人己○○、乙○○、丁○○自行拍攝如附表三
　　所示遭人噴漆、毀損狀況相片共三十九張在卷可資佐證，堪
    認告訴人己○○、乙○○、丁○○如附表三所示之住處或所
    經營之幼稚園遭人噴漆、毀損等事實。
(二)告訴人己○○、乙○○、丁○○固均指訴被告丙○○、庚○○為如附表三所示之噴漆、毀損等行為，惟告訴人己○○、
    乙○○、丁○○指訴被告二人如何涉案一節，證人即告訴人
    己○○於警詢及本院審理時證稱：「我認為九十一年十二月
    五日遭人噴漆應該是丙○○、庚○○做的。但我沒有看到是
    誰砸車與噴漆，因為時間都是在半夜。」（見九十一年他字
    第七○一號卷第三九頁、本院審理卷二第六六頁）；證人即
    告訴人乙○○於警詢及本院審理時證稱：「我雖然沒有親眼
    看到是誰做的，但因為庚○○親自來找我，幫人討債，一直
    要我趕快處理支票的事情，對我、家人及所開設的幼稚園做
    出流氓侵害行為，以達到索取金錢的目的，我沒有跟任何人
    結怨，只有庚○○一直打電話來，還說不怕我錄音，他們又
    告我爸爸詐欺，他們想要用這種手段讓我不能經營幼稚園，
    所以我主觀的認定是庚○○、丙○○教唆別人來做的。」（
    見九十三年度偵字第二○六八號卷第三九頁、第四十頁、本
    院審理卷二第一四六頁至第一四九頁）；證人即告訴人丁○○於本院審理時證稱：「我沒有親眼看到庚○○的行為，但
    庚○○一直打電話要錢，在電話中對我及己○○說『晚上要
    給我好看』，另表示三張支票的錢沒有給就要我好看、要用
    特效藥，是丙○○把支票給庚○○，叫庚○○用硬的，所以
    我認為是丙○○是主謀，要庚○○做的。」等語（見本院卷
    第八二頁至第九二頁），足見證人即告訴人己○○、乙○○
    、丁○○均未親眼目睹被告二人為如附表三所示之犯行。而
    證人即告訴人乙○○、丁○○所稱被告庚○○時常打電話索
    討金錢等情，為被告庚○○否認，編查全卷亦無被告庚○○
    與告訴人乙○○或丁○○電話聯絡之通聯紀錄，即無確切證
    據證明被告庚○○與告訴人乙○○、丁○○密切通聯之事實
    ，證人即告訴人乙○○、丁○○以被告庚○○時常打電話要
    錢之基礎事實，據為被告二人涉案之推論，即有可疑？另證
    人即告訴人丁○○既證稱被告丙○○要庚○○用硬的、激烈
    的手段，是從朋友處聽到的（見本院審理卷二第九一頁），
    則該部分證詞更係傳聞供述而不足採。況被告庚○○於如附
    表三編號七至九所示期間因父親黃能波過世而在家守喪，業
    經被告庚○○於本院審理時供明在卷，核與證人即被告庚○○之胞兄辛○○於本院審理時證述之情節大致相符（見本院
    審理卷二第一○九頁至一一二頁），並有黃能波個人除戶資
    料查詢結果一紙在卷可證，被告庚○○於該期間內脫身從事
    如附表三編號七至九之毀損行為更有可疑？是告訴人己○○
    、乙○○、丁○○各以上開理由指訴被告二人此部分之涉案
    情節，尚難遽信。
(三)被告庚○○與告訴人己○○、丁○○和解時，固在和解書上
    記載「本人庚○○保證今後不再叫兄弟到丁○○、乙○○住
    家及諾貝兒幼稚園噴漆、貼傳單、打破汽車門窗及一切破壞
    之行為，空口無憑，特立此和解書壹式貳份，雙方各執壹份
    為憑。」等文字，然因告訴人己○○、丁○○表示係要被告
    庚○○保證以後不可為噴漆等行為，不代表被告庚○○曾為
    該等行為，被告庚○○因此才在和解書上簽名一節，迭經被
    告庚○○於警詢、偵查中及本院審理時供陳明確，而被告庚○○於和解當時確就上開文義提出異議，並與告訴人丁○○
    、己○○有所討論，則經證人即和解時在場之警員戊○○於
    本院審理時證稱：「當天庚○○好像有對丁○○反應這樣寫
    下來好像承認以前就是他做的，丁○○或己○○好像有說這
    樣不代表以前就是你做的，只是希望保證以後不會作，寫完
    和解書丁○○開票給庚○○後，庚○○就說『我就相信你這
    一次，既然大家有誠意。』」等語明確（見本院審理卷二第
    一二四頁），是別無積極證據，亦難僅因和解書之上開記載
    ，逕認被告二人確有如附表三編號一至三之噴漆或毀損行為
    。
(四)被告丙○○於九十年間，持如附表一編號一至三所示之本票
    向告訴人己○○提起給付票款之民事訴訟，經本院於九十年
    九月十四日，以九十年度竹簡字第一九四號判決，認被告丙○○本於票據法律關係訴請告訴人給付票款及法定遲延利息
    之請求並無理由而駁回該案確定。被告丙○○於該案遭駁回
    後，委請被告庚○○催討票款，被告庚○○因此曾與告訴人
    己○○、乙○○電話聯絡。嗣被告庚○○認告訴人丁○○於
    簽發和解支票時，故意在如附表四編號二至四所示之支票上
    蓋用與原留印鑑不同之印章，乃據以向臺灣新竹地方法院檢
    察署檢察官提起詐欺告訴，經同署檢察官以被告庚○○與告
    訴人丁○○間係民事票據糾紛，且存有原因關係之抗辯為由
    ，為不起訴處分確定等情，分別經被告丙○○、庚○○供明
    在卷，核與證人即告訴人己○○、丁○○、乙○○證述之情
    節大致相符，且經調取本院九十年度竹簡字第一九四號全卷
    詳閱屬實，並有和解書、臺灣新竹地方法院檢察署九十二年
    度偵字第二九七○號不起訴處分書各一份、電話錄音二份及
    如附表一、四所示之支票共九張在卷可證。是依上開事實，
    固可明瞭被告丙○○、庚○○與告訴人己○○、乙○○、丁○○間發生爭執之原因，被告庚○○為取得如附表一所示之
    票款，並為如附表二所示貼大字報之行為，然別無積極證據
    ，仍不能逕將上開事實，等同認定係引發如附表三所示犯行
    之事發原因或動機，而據為被告二人此部分有罪之認定。
(四)如附表一所示之支票係告訴人己○○簽發供被告丙○○調借
    資金使用一節，業經證人即告訴人己○○供明在卷，被告丙○○在其向臺灣新竹地方法院檢察署檢察官申告己○○偽造
    有價證券案件時亦表明：「我確實有向被告借票向我婆婆週
    轉一百萬元，我是拍賣珠寶完後向被告調借二張各五十萬元
    的票向我婆婆調現，因為拍賣珠寶錢不夠清償債務。」等語
    （見併付於本院九十六年度竹簡字第一九四號給付票款卷內
    臺灣新竹地方法院檢察署九十年度偵字第一五九一號影卷九
    十年三月二十日訊問筆錄）。惟上開珠寶店經營期間，告訴
    人己○○曾多次向珠寶店預支金錢使用，珠寶店虧損時，被
    告丙○○則出面向地下錢莊借錢支應，嗣被告丙○○與甲○○及告訴人己○○核對舊帳後，發現告訴人己○○尚積欠珠
    寶店二百餘萬元等情，業經被告丙○○於本院審理時供明在
    卷，核與證人甲○○於本院審理時證稱：「金祥珠寶店平常
    是丙○○在顧店，從八十四、五年開始虧本，店裡面營運到
    沒有辦法還向地下錢莊借錢，於八十九年十一月中旬，丙○○與我到己○○家裡對帳，因為那天之後幾天就要出一張給
    建忠當舖的一百萬元，當時對帳約二百多萬元，就是金祥珠
    寶店替己○○代墊的錢，己○○當場沒有否認，也沒有對積
    欠的數字表示意見。」等語相符（見本院審理卷二第一七○
    頁），並有該珠寶店之帳冊資料及會算資料各一份在卷可佐
    （見本院審理卷二第二三四頁至第二四八頁）。上開珠寶店
    於結束營業後虧損約二千萬左右，亦經證人甲○○、證人即
    告訴人丁○○於本院審理時證述在卷（見本院審理卷二第九
    四頁、第一七六頁），是被告丙○○會算後認為告訴人己○○積欠珠寶店二百餘萬元，本不離譜。參照被告丙○○於案
    發期間曾向告訴人丁○○表明告訴人己○○欠其數百萬元之
    事實，業經證人即告訴人丁○○於本院審理時證述在卷（見
    本院審理卷二第九三頁），足見被告丙○○於案發前自始認
    定告訴人己○○積欠債款未還，被告丙○○據此持珠寶店經
    營期間告訴人己○○所簽發如附表一所示之支票，向告訴人
    己○○追討票款彌補虧損，尚難認有何不法所有之意圖，公
    訴人認被告丙○○與告訴人己○○間並無債權債務關係，基
    於不法所有之目的對告訴人為恐嚇取財之行為，顯有誤會。
(五)被告庚○○與告訴人丁○○、己○○於九十一年十一月八日
    洽談和解時，係由告訴人丁○○、己○○主動要約，並出面
    向樹林頭派出所所長壬○○借用派出所為洽談和解場所，由
    告訴人己○○寫好和解書等情，分別為被告庚○○、證人壬○○、證人即告訴人丁○○、己○○於本院審理時供明在卷
    。上開和解既係告訴人丁○○、己○○積極要約，被告二人
    如附表二編號一所示張貼大字報之行為，亦難認為係暴力或
    脅迫手段，顯難認定告訴人丁○○簽發如附表四所示支票係
    遭被告二人強制所為。
(六)綜上所述，僅依上開證據，實難就被告二人此部分犯行，達
    到通常一般人均不致有所懷疑，而得確信為真實之程度，本
    件又無其他證據證明被告二人有此部分之行為，本應就此部
    分犯行為無罪之諭知，惟檢察官認被告二人此部分所為，與
    上開論罪科刑之散布文字指摘足以毀損他人名譽之事罪，有
    接續犯或牽連犯之裁判上一罪關係，爰不另為無罪之諭知。
肆、不另為不受理判決之諭知
一、公訴意旨另以：被告丙○○、庚○○基於妨害名譽、誹謗及
    毀損之犯意聯絡，推由被告庚○○率領三至四名不詳姓名年
    籍之成年人，於九十一年四月五日某時，在新竹市○○路○
    段三二三巷五號乙○○住處及新竹市○○路○段一六五號乙○○開設之「諾貝兒」幼稚園，為噴漆「母債子還」、「幹
    」、「欠錢不還」、「欠錢還錢」、「你己○○假離婚」之
    行為，因認被告二人此部分之所為，均涉犯刑法第三百零九
    條第一項之公然侮辱、第三百十條第二項之誹謗及第三百五
    十四條之毀損罪嫌。
二、按告訴乃論之罪，其告訴應自得為告訴之人知悉犯人之時起
    ，於六個月內為之；其告訴已逾告訴期間者，應諭知不受理
    之判決；刑事訴訟法第二百三十七條第一項及第三百零三條
    第三款分別定有明文。
三、本件公訴人認被告二人上開部分涉犯刑法第三百零九條第一
    項之公然侮辱、第三百十條第二項之誹謗及第三百五十四條
    之毀損罪，依同法第三百十四條及第三百五十七條之規定均
    需告訴乃論，茲因告訴人己○○、丁○○、乙○○於九十一
    年十二月二日始委請律師提出此部分告訴，有刑事案件申告
    單在卷可憑（見九十一年度他字第六九一號卷第一項），其
    等提出之告訴已逾六個月之告訴期限，依上開說明，本應就
    此部分為不受理判決之諭知，惟公訴人認被告此部分犯行與
    上述論罪科刑部分，有接續或牽連犯之裁判上一罪關係，爰
    不另為不受理判決之諭知。
伍、適用之法律：
（一）刑事訴訟法第二百九十九條第一項前段。
（二）刑法第二條第一項前段、第三百十條第二項、第五十五條
      、修正前刑法第二十八條、第五十六條、第四十一條第一
      項前段、第三十八條第一項第二款，刑法施行法第一條之
      一，中華民國九十六年罪犯減刑條例第二條第一項第三款
      、第七條。
本案經檢察官林佳穎到庭執行職務。
中　　華　　民　　國　　九十六　年　　七　月  三十一  日
              刑事第六庭  審判長法  官  遲中慧
                                法  官  魏瑞紅
                                法  官  林昌義
以上正本證明與原本無異。
如不服本判決應於收受本判決後十日內向本院提出上訴書狀，其
未敘述上訴理由者，並得於提起上訴後十日內向本院補提理由書
狀( 均須按他造當事人之人數附繕本 )「切勿逕送上級法院」。
中　　華　　民　　國　　96　　年　　7 　　月　　31　　日
                                書記官  劉怡芳
附錄本案論罪科刑法條全文：
刑法第三百十條
I  意圖散布於眾，而指摘或傳述足以毀損他人名譽之事者，為
    誹謗罪，處一年以下有期徒刑、拘役或五百元以下罰金。
II  散布文字、圖畫犯前項之罪者，處二年以下有期徒刑、拘役
    或一千元以下罰金。
III  對於所誹謗之事，能證明其為真實者，不罰。但涉於私德而
    與公共利益無關者，不在此限。
附表一：丙○○交給庚○○索討票款之支票明細
  ┌──┬─────┬──────┬────┬──────┬──────┐
  │編號│付　款　人│發　票　日  │ 發票人 │ 票 面 金 額│  提示日期  │
  │    │          │            │        │ (新臺幣)   │            │
  ├──┼─────┼──────┼────┼──────┼──────┤
  │１  │新竹市第五│89年2月29日 │倪己○○│ 38萬元     │89年12月26日│
  │    │信用合作社│            │        │            │            │
  ├──┼─────┼──────┼────┼──────┼──────┤
  │２  │同上      │89年4月30日 │ 同上   │ 同上       │   同上     │
  ├──┼─────┼──────┼────┼──────┼──────┤
  │３  │同上      │89年6月15日 │ 同右   │ 50萬元     │   同上     │
  ├──┼─────┼──────┼────┼──────┼──────┤
  │４  │同上      │90年6月15日 │ 同右   │ 同上       │   未提示   │
  ├──┼─────┼──────┼────┼──────┼──────┤
  │５  │同上      │90年7月15日 │ 同右   │ 同上       │   未提示   │
  └──┴─────┴──────┴────┴──────┴──────┘
附表二：被告丙○○、庚○○恐嚇等行為一覽表
  ┌──┬────┬──────┬────────────┐
  │編號│ 時  間 │ 地      點 │ 手                段   │
  ├──┼────┼──────┼────────────┤
  │１  │91年11月│(1)新竹市東大│張貼載有「鄉親評理、倪曾│
  │    │4日凌晨3│路323巷5號倪│玉蓮、丁○○夫妻為欠債不│
  │    │時許    │裕忠住處。  │還辦假離婚天理何在？兒子│
  │    │        │(2)新竹市東大│乙○○「諾貝兒」幼稚園老│
  │    │        │路2段165號「│闆置母債不理養兒何用？如│
  │    │        │諾貝兒」幼稚│此之育幼園您放心把子女交│
  │    │        │園沿途。    │給它教育嗎？」之大字報。│
  ├──┼────┼──────┼────────────┤
  │２  │91年12月│(1)新竹市東大│同上。                  │
  │    │3日晚上1│路2段323巷1 │                        │
  │    │1時許   │號丁○○住處│                        │
  │    │        │。          │                        │
  │    │        │(2)同上址倪裕│                        │
  │    │        │忠住處。    │                        │
  └──┴────┴──────┴────────────┘
附表三：丁○○、乙○○遭人噴漆等行為一覽表
  ┌──┬────┬──────┬────────────┐
  │編號│ 時  間 │ 地      點 │ 手                段   │
  ├──┼────┼──────┼────────────┤
  │１  │91年10月│(1)新竹市東大│在建築物外部噴上「母債子│
  │    │29日某時│路2段323巷5 │還」、「幹」、「欠錢不還│
  │    │        │號乙○○住處│」「欠錢還錢」、「你曾玉│
  │    │        │。          │蓮假離婚」之油漆。      │
  │    │        │(2)新竹市東大│                        │
  │    │        │路2段165號倪│                        │
  │    │        │裕忠開設之「│                        │
  │    │        │諾貝兒」幼稚│                        │
  │    │        │園。        │                        │
  ├──┼────┼──────┼────────────┤
  │２  │91年10月│同上址「諾貝│砸毀車號5P-0248號幼兒車 │
  │    │29日某時│兒」幼稚園。│門窗玻璃及刺破輪胎。    │
  ├──┼────┼──────┼────────────┤
  │３  │91年11月│(1)新竹市東大│(1)在建築物外部噴上「欠錢│
  │    │3日凌晨2│路2段323巷1 │  還錢」、「天理何在母債│
  │    │時許    │號丁○○住處│  子還」之油漆。        │
  │    │        │。          │(2)砸毀車號ML-4876號幼兒 │
  │    │        │(2)同上址倪裕│  車門窗玻璃。          │
  │    │        │忠住處。    │                        │
  ├──┼────┼──────┼────────────┤
  │４  │91年12月│(1)同上址倪濱│在牆上噴漆。  　　　    │
  │    │5日凌晨2│田住處。    │  　　            　　　│
  │    │時21分許│(2)同上址倪裕│  　              　　　│
  │    │        │忠住處。    │  　              　　　│
  ├──┼────┼──────┼────────────┤
  │５  │91年12月│同上二址。  │在牆上噴漆。  　　　    │
  │    │15日凌晨│            │  　              　　　│
  │    │5時16分 │            │  　　            　　　│
  │    │許      │            │  　              　　　│
  ├──┼────┼──────┼────────────┤
  │６  │91年12月│同上址「諾貝│以不明之發射工具發射彈珠│
  │    │16日凌晨│兒」幼稚園。│擊破門窗玻璃一處。　　　│
  │    │3時50分 │            │  　              　　　│
  ├──┼────┼──────┼────────────┤
  │７  │93年1月3│同上        │砸毀車號5P-0248號、車號 │
  │    │0日凌晨0│            │ML-4876號箱型車擋風玻璃 │
  │    │時21分許│            │及刺破輪胎。            │
  ├──┼────┼──────┼────────────┤
  │８  │93年2月4│同上        │以不明之發射工具發射彈珠│
  │    │日、6日 │            │擊破大門玻璃一處。　　　│
  │    │凌晨某時│            │                        │
  ├──┼────┼──────┼────────────┤
  │９　│93年2月1│同上        │以不明之發射工具發射彈珠│
  │    │4日某時 │            │擊破大窗玻璃一處。　　　│
　└──┴────┴──────┴────────────┘
附表四：丁○○簽發和解支票一覽表
  ┌──┬─────┬──────┬────┬─────┬─────┐
  │編號│ 付款人   │ 發票日     │ 發票人 │票面金額( │ 提示日期 │
  │    │          │            │        │新臺幣)   │          │
  ├──┼─────┼──────┼────┼─────┼─────┤
  │１  │新竹市第十│91年11月8日 │丁○○  │70萬元    │ 已提示   │
  │    │信用合作社│            │        │          │          │
  ├──┼─────┼──────┼────┼─────┼─────┤
  │２  │同上      │91年11月20日│ 同上   │10萬元    │ 未獲兌領 │
